【裁判字號】    99,聲再,15
【裁判日期】    990412
【裁判案由】    違反槍砲彈藥刀械管制條例
【裁判全文】
臺灣高等法院高雄分院刑事裁定          99年度聲再字第15號
再審聲請人
即受判決人    甲○○
上列聲請人因違反槍砲彈藥刀械管制條例案件，對於本院96年度
上訴字第2109號中華民國96年12月4 日確定判決（最高法院98年
度台上字第7757號98年12月24日判決；起訴案號：臺灣高雄地方
法院檢察署95年度偵字第31963 號），聲請再審，本院裁定如下
：
    主  文
再審之聲請駁回。
    理  由
一、聲請再審意旨略以：
(一)、案重初供，劉豐源於被查獲槍枝之初，於94年6 月4 日檢察
    官初訊時供陳：「問：（扣押物）何來？答：有人欠我錢，
    （我）叫他去找槍來賣我抵債」等語。證人即劉豐源前妻謝
    玉容於94年6 月3 日警詢證稱：「（劉豐源所持有之槍械係
    由何處得來？作何使用？）是劉豐源的朋友陳志清積欠劉豐
    源金錢，所以陳志清以這些槍械抵押給劉豐源，等陳志清辦
    完貸款還給劉豐源後，再將這些槍械取回」等語。證人謝玉
    容此項陳述核與劉豐源於檢察官初訊（聲請狀誤載為警詢）
    符合，此情已足證劉豐源與陳志清係先有借貸債務之存在，
    嗣後才有購槍之情事發生。
(二)、就購槍之日期，劉豐源於94年6 月3 日第一次警詢時供承：
    「我是於94年12月份期間某日下午，在…創億生物…公司購
    買的」等語。核與當日受託寄藏槍枝之賴衛正於警詢所供：
    「我是於93年12月間，在任職之…創億生技公司，看見之前
    生技公司的同事陳志清…將1 支手槍連同彈匣交給劉豐源，
    …」等語。其2 人所陳購買槍枝之時間符合，足證劉豐源購
    買槍枝之時間，並非原確定判決所認定之93年8 月15日。
(三)、購槍之際，陳志清早已因與劉豐源有債務糾紛而自創億生物
    科技股份有限公司（下簡稱創意生物公司）離職，此觀諸賴
    衛正於警詢供陳伊當時看見劉豐源購槍之情節為：「前」生
    技公司的同事陳志清等語自明，並可向勞健保局函查，即可
    得明證。確定判決審理時未向勞保局及健保局函查陳志清係
    於何時自創億生物科技公司離職退保，遽認定劉豐源購買槍
    枝之日期為93年8 月15日，顯有未盡調查證據能事之違法。
    且此勞保局及健保局有關陳志清投保退保之資料，自屬本案
    之新證據；且在原事實審已存在之證據，自屬新證據，且足
    證原審之事實認定顯有錯誤。
(四)、再佐以劉豐源控告陳志清侵占之日期為93年9 月1 日，益證
    劉豐源係與陳志清先有債務糾紛，嗣為買槍抵債，始於93年
    11、12月間要陳志清拿槍來抵債，益證原審之事實顯有錯誤
    。
(五)、綜上，原確定判決失察，竟認劉豐源買槍之日期為93年8 月
    15日云云，其認定之事實顯有與上開證據資料不符之重大違
    誤，致事實認定錯誤。
(六)、陳志清於買槍後，根本無再向劉豐源借款新臺幣（下同）20
    萬元之事實，劉豐源對陳志清提起告訴之侵占款項之犯罪行
    為時間點係在賣槍之前，並非在本案槍枝買賣之後，此觀諸
    劉豐源於94年9 月15日於檢察官面前供陳：「陳志清介紹他
    兩個朋友賣給我。是那兩個人一起來。交給我手槍、子彈。
    我交給他們36萬元，本來是要買1 把，但是1 把是18萬元，
    陳志清欠我20萬元，所以就再多買1 把，我再給他們時6 萬
    元。16萬元是拿第2 把槍的時候給。子彈也是分2 次給，第
    1 次是45發子彈、1 個彈匣、1 把手槍。第2 次拿28發子彈
    、1 個彈匣、1 把手槍。都是在93年12月間，連著兩天給。
    其他的彈匣是賴衛正給我的，但是是玩具用的」等語，即可
    得證明其購買槍彈之價金其中就是以陳志清積欠之20萬元債
    務相抵。且買賣槍枝之日期係在93年12月間。再參以劉豐源
    於94年11月23日於檢察官面前仍證稱：「…再93年12月份分
    2 次來賣…全部（大小兩支槍）是36萬元，錢是交給陳志清
    」、「（39萬元）應該是包括子彈」等語，益證買賣槍枝日
    期是在93年12月間無疑。
(七)、劉豐源對陳志清提起侵占之告訴案件（臺灣高雄地方法院檢
    察署94年他字第2039號、94年偵緝字第2454號）卷附陳志清
    簽立之保管條，其簽立日期為93年9 月9 日，依劉豐源所主
    張借款日期為93年9 月1 日。確定判決審理時未調取該案卷
    審酌，資為判斷其2 人買賣槍枝之日期，該證據自屬可以證
    明購槍抵債之日期，原審未予審酌調查此證據，被告現自有
    發現新證據之再審理由。
(八)、確定判決以證人陳志清證稱：「我與被告很久以前認識並為
    很熟的朋友」，衡情，證人陳志清亦無故為誣陷被告之理，
    因而謂足認被告確有販賣本案槍彈給劉豐源云云。惟查，被
    告於95年7 月19日偵查中經檢察官訊以：「你和他（陳志清
    ）有無恩怨」時，被告已明確供陳：「我們以前同租房子，
    我有發現有現金兩萬多元不見了，後來是發現是他拿走，另
    外我有告他侵占」等語（見95年他字第2294號卷第33頁）。
    原確定判決失察，竟置此恩怨於不顧，謂陳志清無故為誣陷
    被告之可能，其認定顯與卷內筆錄不符，有違經驗法則及論
    理法則。又上開侵占告訴案件於原確定判決審理時已存在，
    可資證明陳志清有上開訴訟糾紛，致陳志清設詞誣陷聲請人
    ，茲發現該案卷可資調卷，用以證明陳志清不利聲請人之證
    述，顯為虛構之詞，自屬再審之新證據。
(九)、證人劉豐源於第一審證稱：「94年6 月3 日在高雄市○○區
    ○○路82號8 樓之2 住處，我有被警察查獲2 把制式手槍及
    彈匣7 顆及子彈43顆，而這些槍彈是我買來的，我是透過員
    工陳志清去買的，向誰買的我不知道。購買槍、彈是在1 個
    KTV 裡面由陳志清介紹對方。對方是男生。交易地點是在高
    雄市苓雅區○○○路87號4 樓之2 。當天我拿30幾萬元購買
    ，陳志清帶2 個人來，那2 個人年紀約20、30幾歲，其中1
    個人臉上有1 個深色的疤。槍、彈是放在袋子裡面，陳志清
    拿著袋子，由陳志清拿出來。我不認識在庭被告甲○○，陳
    志清當天帶來的2 個人其中1 個也不是被告甲○○。96年6
    月21日偵訊中，檢察官有提示被告的照片給我看，當時我不
    認識對方的名字，檢察官有問陳志清那2 個人是誰，我有聽
    到甲○○、『蘇幼誠』，就依陳志清所講的名字去指認，檢
    察官拿甲○○的身分證影本給我指認，我說就是這個人賣槍
    。但不是在庭被告賣槍給我，賣槍的人與被告臉型不一樣，
    而且在庭的被告年紀比較年輕，賣槍的人較老」等語。足證
    賣槍予伊之人並非聲請人。至於聲請人雖於鈞院坦承因陳志
    清介紹與劉豐源認識並借過錢等語。惟此借貸關係與買賣槍
    枝無關，且劉豐源與被告間已因借貸而認識，其於當庭指認
    自無誤認之可能，劉豐源於第一審明白證稱被告並非販賣槍
    枝之人，顯現另名證人陳志清不利被告之證述與事實不符，
    陳志清於鈞院證稱係因劉豐源欲購買槍枝而介紹被告與劉豐
    源認識云云，純屬誣陷之詞，與事實有間，不足採信。事實
    上借貸關係與彼等買賣槍枝是二回事，借錢時被告雖有在場
    ，但彼等買賣槍枝時，被告並不在場，亦不知情。
(十)、本件既有上述發現新事實之再審理由；為此，聲請再審云云
    。
二、按有罪之判決確定後，因發現確實之新證據，足認受有罪判
    決之人應受無罪、免訴、免刑或輕於原判決所認罪名之判決
    者，為受判決人之利益，得聲請再審，固為刑事訴訟法第4
    20條第1 項第6 款所明定。惟此之所謂發見確實之新證據，
    係指該證據於事實審法院判決前已經存在，為法院、當事人
    所不知，不及調查斟酌，至其後始行發見，且就證據本身形
    式上觀察，固不以絕對不須經過調查程序為條件，但必須顯
    然可認為足以動搖原有罪確定判決，而為受判決人無罪、免
    訴、免刑或輕於原判決所認罪名之判決者為限。故受理聲請
    再審之最後事實審法院，應就聲請再審理由之所謂「新證據
    」，是否具備事實審判決前已經存在，為法院、當事人所不
    知，事後方行發見之「嶄新性」，及顯然可認足以動搖原有
    罪確定判決，應為無罪、免訴、免刑或輕於原判決罪名之「
    顯然性」二要件，加以審查，為判斷應否准予開始再審之準
    據（最高法院93年台抗字第98號裁定意旨）。經查：
(一)、本件原確定判決已就相關事證詳加調查審酌，而採信證人劉
    豐源偵查中證稱：我被查扣之兩把槍是向陳志清所介紹來的
    兩個人買的，該2 人的名字我不知道，陳志清在該案（即陳
    志清被訴違反槍砲刀械管制條例）有說出他們的名字，嗣經
    檢察官提示被告之口卡片供其指認，即稱被告是前來販賣槍
    彈中之1 人等語（他2294號卷第27頁、第12頁）；及於原審
    審理中證稱：那兩個賣槍彈的人叫甲○○及「蘇幼誠」，槍
    枝及子彈共39萬元等語（原審95重訴32號影印卷第66頁、第
    74頁），證人陳志清在原審另案審理時證稱：劉豐源跟甲○
    ○及「蘇幼誠」買完槍後，甲○○、蘇幼誠跟我討人情，說
    他們欠錢作生意，問我有沒有20萬元，我就跟劉豐源借，所
    以劉豐源告我侵占20萬元，該案我有找甲○○作證；及他們
    兩個一起來收錢及交付槍彈等語（原審95重訴32號影印卷第
    93至94頁），於本院審理中亦稱：我在原審所說的都實在等
    語（本院卷第38至39頁）；及證人陳志清證稱：我與被告很
    久以前認識並為很熟的朋友（本院卷第36頁），衡情，證人
    陳志清亦無故為誣諂被告之理等理由，認定被告確有販賣本
    案槍彈給劉豐源之事實。自不能以原確定判決不採取上開聲
    請再審意旨所列94年6 月4 日劉豐源於檢察官初訊時之證述
    、謝玉容於94年6 月3 日警詢之陳述、劉豐源於94年6 月3
    日第1 次警詢之陳述、證人賴衛正於警詢之陳述、劉豐源於
    94年9 月15日、同年11月23日於檢察官之陳述、被告於95年
    7 月19日檢察官偵查中之供述、證人劉豐源於第一審之證述
    ，即認該等陳述係屬聲請再審理由之所謂「新證據」。
(二)、聲請再審意旨又以：原確定判決審理時未調取劉豐源對陳志
    清提起侵占之告訴案件（臺灣高雄地方法院檢察署94年他字
    第2039號、94年偵緝字第2454號）卷附陳志清簽立之保管條
    ，其簽立日期為93年9 月9 日，依劉豐源所主張借款日期為
    93年9 月1 日，及賴衛正於94年6 月3 日警詢供陳伊當時看
    見劉豐源購槍之情節為：「前」生技公司的同事陳志清等語
    ，購槍之際早已因與劉豐源有債務糾紛而自創億生物公司離
    職，原確定判決未向勞保局及健保局函查陳志清係於何時自
    創億生物公司離職退保云云。
  1.惟原確定判決依憑上開證據認本案係經由陳志清之介紹，於
    93年8 月15日間（起訴書誤載為93年12月某日），在址設高
    雄市苓雅區○○○路87號4 樓之2 創億生物公司內，由甲○
    ○夥同「蘇幼誠」將本案槍、彈以總價39萬元販賣與劉豐源
    之事實，並已敘明「起訴書雖認本件販賣槍彈行為時間在93
    年12月間，惟證人劉豐源在原審已陳明其買槍時間在93年8
    月15日；復參酌證人陳志清所述，被告賣槍後有向其討人情
    ，並向劉豐源借20萬元，後來，劉豐源告他侵占，而在該案
    中證人劉豐源係主張陳志清之侵占時間為93年9 月1 日，有
    不起訴處分書可參（他2294號卷第45頁），足見本件被告之
    販賣槍枝時間應為93年8 月15日無訛。」等語（見本院判決
    第4 頁），對於被告所辯係劉豐源與陳志清先有借貸債務之
    存在，劉豐源才於93年11、12月間要陳志清拿槍抵債云云，
    已予以指駁。
  2.原確定判決認本案槍彈之買賣，係經由陳志清介紹，被告與
    蘇幼誠於93年8 月15日，在創億生物公司販賣本案槍彈等情
    。另原確定判決雖未向勞保局及健保局函查陳志清係於何時
    自創億生物科技公司離職退保？惟被告販賣槍彈時，介紹人
    陳志清是否自創億生物公司離職，與陳志清是否介紹被告將
    槍彈販賣予劉豐源，並無必然關係。又離職退保原因不一，
    並不能因向勞保局及健保局函查陳志清係於何時自創億生物
    科技公司離職退保，即得遽予認定被告所辯陳志清早已因與
    劉豐源有債務糾紛而自創億生物公司離職，陳志清再拿槍彈
    抵債一節屬實，是原確定判決未向勞保局及健保局函查陳志
    清係於何時自創億生物公司離職退保？並不足以動搖原確定
    判決有罪之認定。
  3.又原確定判決係採信證人陳志清在原審另案審理時（原審95
    重訴32號影印卷第93至94頁）陳稱：劉豐源跟甲○○及「蘇
    幼誠」買完槍後，甲○○、蘇幼誠跟我討人情，說他們欠錢
    作生意，問我有沒有20萬元，我就跟劉豐源借，所以劉豐源
    告我侵占20萬元，該案我有找甲○○作證；及他們兩個一起
    來收錢及交付槍彈等語（見確定判決第2 頁），並論述依證
    人陳志清所述，被告賣槍後有向其討人情，並向劉豐源借20
    萬元，後來，劉豐源告他侵占，而在該案中證人劉豐源係主
    張陳志清之侵占時間為93年9 月1 日，有不起訴處分書可參
    等語（見確定判決第4 面）。惟原確定判決之論述並無矛盾
    之處；反之，縱調取劉豐源對陳志清所提起侵占之告訴案卷
    ，並不能證明被告所辯陳志清欠劉豐源債務，劉豐源要陳志
    清拿槍抵債一節屬實。是原確定判決審理中未調取劉豐源對
    陳志清所提起侵占之告訴案卷，並不足以動搖原確定判決有
    罪之認定。
(三)、綜上所述，本件受判決人再審之聲請為無理由，應予駁回。
據上論結，應依刑事訴訟法第434 條第1 項，裁定如主文。
中    華    民    國    99    年    4     月    12    日
                刑事第六庭  審判長法  官  王憲義
                                  法  官  簡志瑩
                                  法  官  邱永貴
以上正本證明與原本無異。
如不服本裁定應於送達後5 日內向本院提出抗告狀。
中    華    民    國    99    年    4     月    12    日
                                  書記官  鄭翠芬

司法院資訊處製作；財團法人民間司法改革基金會備份。
